【裁判字號】    92,上易,166
【裁判日期】    920403
【裁判案由】    傷害等
【裁判全文】
臺灣高等法院臺南分院刑事判決              九十二年度上易字第一六六號    Ｇ
      上  訴  人
      即  被  告  丙  ○  ○
      共      同
      選任辯護人  彭  冀  湘
右上訴人因傷害等案件，不服臺灣台南地方法院中華民國九十一年十二月十六日第一
審判決（九十一年度自字第二一六號），提起上訴，本院判決如左：
      主      文
上訴駁回。
      事      實
一、甲○○為殯葬工人，於民國（下同）九十年十二月二十九日上午九時二十分許，
    至臺南縣山上鄉馬鞍山公墓撿骨，並於順便放置捕鼠器欲捕捉老鼠時，見不詳之
    人所架設之捕鴿網，有連偉甫所有放飛訓練誤觸該捕鴿網而無法動彈之賽鴿二隻
    ，竟意圖為自己不法之所有，上前動手自網中解下該二隻賽鴿竊取得手後，旋為
    前往埋伏多時之台南縣警察局拔派出所所長黃福生（原審判決無罪確定）及賽
    鴿協會人員丙○○、丁○○、謝榮華（原審判決無罪確定）等人發現，甲○○發
    覺為人發現後即逃入附近甘蔗園內，黃福生、丙○○二人即追入甘蔗園內以現行
    犯逮捕甲○○，並將甲○○由甘蔗園內拖出，因甲○○意圖逃跑，且黃福生未攜
    帶手銬，黃福生乃解下甲○○之皮帶，以該皮帶將甲○○捆綁於甘蔗園旁，後丙○○、丁○○二人與其餘不詳姓名之人約十多人，竟基於共同傷害甲○○身體之
    犯意，分持棍子、長鐮刀柄、勾柄等物（未經扣案）毆打甲○○，致甲○○因逃
    避追捕及被毆打而受有「左額頭部瘀腫（一ｘ一公分）、左眼外側瘀腫（一點五
    ｘ一點五公分）、左眼瞼結膜出血、右眼外側瘀腫（一ｘ一公分）、左頸部瘀腫
    （二ｘ一點五公分）、右肩部瘀腫（三點五ｘ二公分）、左大腿瘀腫（九ｘ五點
    五公分）、左小腿挫傷二處（一ｘ零點八公分）（零點五ｘ零點五公分）、右小
    腿瘀腫二處（十一ｘ八點五公分）（六ｘ三公分）、右大腿瘀腫（四點五ｘ二點
    五公分）、右小腿瘀腫（七ｘ六點五公分）、左胸部瘀腫（七ｘ六公分）、下背
    部瘀腫（一點五ｘ一公分）」之傷害。
二、案經甲○○提起自訴。
      理      由
一、訊據上訴人即被告丙○○、丁○○矢口否認有傷害犯行。被告丙○○辯稱：自訴
    人甲○○被伊抓到後仍想逃跑，所以很多人將甲○○壓住，可能力量比較大，多
    少會有瘀青，甲○○的朋友在甲○○被抓到後有打電話給甲○○，甲○○亦有接
    電話，伊手有斷過，如何毆打自訴人？係自訴人自己於甘蔗園內跌倒受傷云云。
    丁○○辯稱：伊在架網處，有看到甲○○過來到網子邊上，甲○○跑走後伊沒有
    追，亦沒有打甲○○，是人家通知已抓到甲○○，伊才到現場，伊去時甲○○已
    被綁在那裏，伊當時帶警車進來連碰都沒有碰到甲○○云云。
二、經查：本件自訴人雖於原審九十一年九月三日調查中供稱：因打伊的人太多不認
    得打伊的人等語。然經原審於九十一年十月三十日親至現場勘驗時，自訴人明確
    供訴其逃入甘蔗園內係經二人即被告黃福生及被告丙○○二人追捕，於捕獲後經
    押送至黃福生用皮帶捆綁地點後，被告黃福生將其壓制在地上，丙○○使用鋤頭
    柄將其毆打，另被告丁○○也毆打伊等語。其供述明確與被告黃福生、丙○○二
    人供述係其二人追入甘蔗園內捕獲自訴人，再將其帶至捆綁現場情節相符。又丁○○雖辯稱係其帶警車至現場，然其於原審調查中亦坦承其確曾至自訴人被捆綁
    現場與自訴人所述其於捆綁現場毆打自訴人部分亦無矛盾。次查：雖原審勘驗被
    告丙○○之右手尾指確已缺損，然丙○○既能於甘蔗園內追捕被告，自非不能毆
    打被告，是其斷指與是否無法毆打自訴人並無關聯。再參酌：被告黃福生曾帶Ｖ
    ８攝影機至現場蒐證，為自訴人供明在卷，然如此重要之證物竟無法尋獲，其中
    是否曾拍攝自訴人遭毆打之情節，實難令人無疑。再查：同案被告黃福生、謝榮
    華等人雖均供稱被告丙○○、丁○○二人並未毆打自訴人云云，然渠等既為共同
    被告，其供詞自有迴護被告丙○○、丁○○之虞，均不足採信。又本件自訴人身
    上所受之傷害多達十五處，其中除左小腿部分二處挫傷外，餘皆為瘀腫傷，而自
    訴人因竊鴿被發現後逃入甘蔗圍中與甘蔗之葉莖等摩擦，雖亦有可能造成瘀腫傷
    ，然應多為擦挫傷，而較少瘀腫傷，且毆打所造成之傷害多為瘀腫傷，非挫擦傷
    ，亦足認被告確有受毆打之情事。證人即承辦自訴人竊鴿案之員警乙○○於本院
    雖供證自訴人被帶回派出所時，未見自訴人身上有傷云云，惟現場蒐證之Ｖ８錄
    影機已不知去向，自訴人之受有傷害，復有診斷證明書可證，其證言自不足為被
    告等有利之認定。綜上所述，足認被告丙○○、丁○○二人確有毆打自訴人之情
    事，本件事證明確，被告丙○○、丁○○二人傷害犯行均堪認定。
三、核被告丙○○、丁○○二人傷害人之身體，所為均係犯刑法第二百七十七條第一
    項之傷害罪。其等與不詳姓名之多人間有犯意聯絡及行為分擔均為共同正犯。
四、原審以被告罪證明確，因予適用刑法第二十八條、第二百七十七條第一項、第四
    十一條第一項前段，罰金罰鍰提高標準條例第一條前段、第二條，審酌被告二人
    犯罪之動機、目的、手段、所生危害、犯後仍矯言掩飾犯行，態度難認良好等一
    切情狀，各量處拘役肆拾日，並諭知易科罰金之折算標準（棍子、長鐮刀、勾子
    等物未經扣案且非違禁物不予宣告收）本院經核原判決認事用法俱無不合，量刑
    及易科罰金之折算標準亦稱妥適，被告等上訴意旨猶執前詞，否認犯罪，指摘原
    判決不當，為無理由，應予駁回。
五、自訴意旨另以：被告丙○○於被告黃福生使用自訴人之皮帶將自訴人捆綁前及將
    自訴人押送警局後丙○○、丁○○二人仍有毆打傷害自訴人之犯行及其二人與黃
    福生將其用皮帶捆綁，另犯刑法第三百零二條第一項之妨害自由罪云云。惟按現
    行犯，不問何人得逕行逮捕之。犯罪在實施中或實施後即時發覺者，為現行犯。
    刑事訴訟法第八十八條定有明文。經查：本件自訴人係於竊鴿時為被告等人發覺
    ，並予追遂逮捕，此有本院刑事庭九十一年度上易字第一○一○號判決可稽。自
    訴人竊鴿經被告丁○○發覺後逃入甘蔗園中，為被告丙○○追入其中將之逮捕，
    並將之拖出甘蔗園後，由被告黃福生使用自訴人之皮帶將其捆綁期間，為免自訴
    人脫免逮捕，被告丙○○於逮捕過程中必然使用強制力，因此造成自訴人身上受
    有傷害，難認其有傷害之犯意。自訴人雖辯稱伊於甘蔗園中被丙○○毆打後即昏
    迷云云，然此為被告等人所否認，且自訴人亦於原審九十一年七月三十一日調查
    中供明其被捕拖行出甘蔗園時手機曾響起且有接聽電話，是朋友打來的，伊沒有
    告訴朋友，伊沒有求救（自訴人後改稱伊要接聽電話時，電話就不響了）等語，
    足認自訴人所訴昏迷一事應屬虛構。況依自訴人於十全診所就診之病歷亦未記載
    自訴人有遭毆打而昏迷之情形。再查同案被告等均否認有於警局內毆打自訴人之
    行為，而此部分除自訴人之指訴外，並無其他證據足以證明。又查無其他證據足
    以證明被告丙○○、丁○○二人確曾於警局內毆打自訴人之犯行，應認不能證明
    被告丙○○於甘蔗園中傷害自訴人及妨害自訴人自由與被告丙○○、丁○○二人
    於警局內傷害及妨害自訴人自由之犯行。因自訴人認此部分被訴傷害犯行與前揭
    傷害犯行為實質上一罪，被訴妨害自由犯行與前揭傷害犯行為方法結果裁判上一
    罪之牽連關係，爰均不另為無罪之諭知。
據上論結，應依刑事訴訟法第三百六十八條，判決如主文。
中    華    民    國      九十二      年      四      月      三        日
                                  臺灣高等法院臺南分院刑事第二庭
                                      審判長法官  游    明    仁
                                            法官  陳    清    溪
                                            法官  蘇    重    信
右正本證明與原本無異。
如不服本判決，應於判決送達後十日內向本院提出上訴狀，其未敘述理由者並應於提
出上訴狀後十日內向本院補提理由書（應附繕本)。
                                      法院書記官  李    珍    鳳
中    華    民    國      九十二      年      四      月      八        日
附錄：本判決論罪科
附錄本案論罪科刑法條全文：
刑法第二百七十七條第一項：傷害人之身體或健康者，處三年以下有期徒刑、拘役或
                          一千元以下罰金。


司法院資訊處製作；財團法人民間司法改革基金會備份。
